【裁判字號】    97,上易,309
【裁判日期】    970730
【裁判案由】    偽造文書等
【裁判全文】
臺灣高等法院臺南分院刑事判決    97年度上易字第309號
上  訴  人
即  被  告  戊○○
選任辯護人  蔡碧仲  律師
上  訴  人
即  被  告  己○○
選任辯護人  蔡碧仲  律師
            陳振榮  律師
上  訴  人
即  被  告  庚○○
上  訴  人
即  被  告  乙○○
上  訴  人
即  被  告  丁○○
上  一  人
選任辯護人  黃木春  律師
            黃清濱  律師
上列上訴人即被告等因偽造文書等案件，不服臺灣嘉義地方法院
96年度訴字第304號中華民國97年3月27日第一審判決（起訴案號
：臺灣嘉義地方法院檢察署95年度偵字第6024、6629、8237、
9093號、95年度偵緝字第672號、96年度偵字第330號），提起上
訴，本院判決如下：
    主      文
原判決關於己○○、庚○○部分撤銷。
庚○○共同連續犯詐欺取財罪，處有期徒刑壹年陸月，減為有期
徒刑玖月。
己○○共同犯詐欺取財罪，處有期徒刑壹年肆月，減為有期徒刑
捌月。
其他上訴駁回（即戊○○、乙○○、丁○○部分）。
    事      實
一、壬○○ (本案業經臺灣嘉義地方法院判處有期徒刑二年四月
    確定在案)前於民國 (下同)94 年5月31日14時20分許，騎乘
    車牌號碼MAC－567號重機車，與帆揚航空貨運承攬有限公司
    代表人李明岳所駕駛之6289－JB號自用小客車，在嘉義市○
    區○○路與友忠路口發生碰撞，壬○○因此受有頭部外傷、
    腦蜘蛛膜下出血、挫傷性右側顏面神經麻痺，顏面擦傷及裂
    傷，背部挫傷之傷害，於同日送至財團法人嘉義基督教醫院
    住院就診，於94年6月6日出院，並無意識昏迷 (指數為6分
    ）、重度健忘、記憶減退、大小便失禁、全時間臥床、無法
    工作、生活起居須他人照顧之情形。詎壬○○與戊○○（即
    壬○○之夫）、庚○○（即戊○○之母）、己○○（即戊○○之父）、辛○○（明台保險經紀人公司業務員，本案業經
    臺灣嘉義地方法院判處應執行有期徒刑貳年，緩刑伍年，並
    於向公庫支付新臺幣參拾萬元確定）、甲○○（本案業經臺
    灣嘉義地方法院判處應執行有期徒刑貳年，緩刑伍年，並向
    公庫支付新臺幣參拾萬元確定）、許金美（本案業經臺灣嘉
    義地方法院判處應執行有期徒刑貳年，緩刑伍年，並於本案
    判決確定後參個月內，向公庫支付新臺幣貳拾萬元）、乙○○、丁○○（高雄國軍左營總醫院附設民眾診療服務處醫師
    ）、吳俊輝（吳俊輝部分另案經檢察官為緩起訴處分確定）
    均明知上情，猶為下列犯行：
  (一)就新安東京海上產物保險股份有限公司（下稱新安東京保險
    公司）保險金及身心障礙者生活補助部分：
  1.戊○○、庚○○、丁○○與已判決確定之壬○○、辛○○、
    甲○○、許金美等七人共同基於行使業務登載不實文書之概
    括犯意聯絡，戊○○、庚○○與壬○○、辛○○、甲○○、
    許金美6人復意圖為自己不法之所有，共同基於詐欺取財之
    概括犯意聯絡，吳俊輝則就新安東京保險公司保險金部分，
    與上述之人有前揭犯意聯絡，丁○○另意圖為自己不法之所
    有，基於幫助詐欺取財之概括犯意，以登載不實業務文書之
    方式，幫助上述之人為詐欺取財之犯行。
  2.緣許金美與丁○○醫師原係熟識之人，而於94年8月2日，由
    不知情之黃振添（係許金美之夫，另經檢察官為不起訴處分
    確定）駕車搭載庚○○及壬○○、辛○○、許金美至高雄國
    軍左營總醫院附設民眾診療服務處（下稱高雄國軍左營總醫
    院），由腦神經外科主任醫生丁○○看診，丁○○為從事醫
    療業務之人，其明知壬○○並無「自94年5月31日車禍至今
    仍呈意識不清，重度健忘、大小便失禁及全時間臥床」之症
    狀，仍將上揭不實之事項，接續登載於其業務上作成之病歷
    紀錄單、診斷證明書及身心障礙者鑑定表，並將上揭診斷證
    明書交付予許金美再轉交予辛○○，辛○○再將該診斷證明
    書交付予甲○○，丁○○並將上開登載不實之身心障礙者鑑
    定表，利用不知情之醫院員工郵寄至嘉義縣政府以行使，足
    以生損害於高雄國軍左營總醫院及嘉義縣政府對於中華民國
    身心障礙手冊核發之正確性。其間辛○○則交付現金新臺幣
    （下同）一萬元給許金美轉交予丁○○作為報酬，惟許金美
    並未轉交予丁○○。
  3.又於94年9月2日，亦由不知情之黃振添駕車搭載庚○○、辛○○、許金美至高雄國軍左營總醫院，由丁○○看診，丁○○明知醫師非親自診察，不得施行治療、開給方劑或交付診
    斷書，在壬○○未到院診察之情形下，仍在病歷紀錄單上登
    載94年9月2日看診之不實日期，並於病歷紀錄單及診斷證明
    書上登載「患者壬○○呈意識昏迷（指數為6分）、記憶減
    退、大小便失禁、全時間臥床，無法工作，生活起居須他人
    照顧」之不實診斷內容，足以生損害於高雄國軍左營總醫院
    ，並將診斷證明書交付予丙○○轉交予辛○○，辛○○再將
    該診斷證明書交付予甲○○，其間辛○○交付現金一萬元給
    許金美轉交予丁○○作為報酬，惟許金美並未轉交予丁○○
    。
  4.於94年8月11日，嘉義縣政府依上揭身心障礙者鑑定表核發
    壬○○係重度失智症之中華民國身心障礙手冊後，於94年9
    月16日、94年10月18日，由庚○○填具身心障礙者生活補助
    申請調查表，並檢附中華民國身心障礙手冊等資料，向嘉義
    縣中埔鄉公所申請身心障礙生活補助，以此方式施用詐術，
    致嘉義縣政府陷於錯誤，自94年10月起至95年7月止，每月
    支付壬○○身心障礙者生活補助4千元，並匯入壬○○嘉義
    縣中埔鄉農會帳戶，共計4萬元。
  5.於94年9月23日，辛○○為申請壬○○之病歷，至高雄國軍
    左營總醫院，由丁○○看診，丁○○在壬○○未到院診察之
    情形下，仍在病歷紀錄單上登載94年9月23日看診之不實日
    期，及「患者壬○○呈意識昏迷（指數為6分）」之不實診
    斷內容，足以生損害於高雄國軍左營總醫院。
  6.於94年10月6日，在嘉義縣新港鄉調解委員會，戊○○以壬○○代理人名義，並由甲○○、吳俊輝及不知情之蔡典彰陪
    同在場，行使上揭高雄國軍左營總醫院94年8月2日之診斷證
    明書，足以生損害於高雄國軍左營總醫院、李明岳及新安東
    京保險公司理賠之正確性，以此方式施用詐術，致李明岳、
    新安東京保險公司陷於錯誤，依上揭診斷證明書之症狀評估
    後，與戊○○調解成立，約定帆揚航空貨運承攬有限公司賠
    償180萬元，並於94年11月2日，將180萬元匯款至壬○○彰
    化銀行嘉義分行帳戶內（帳號：00000000000000）。嗣於94
    年11月3日，戊○○及壬○○、辛○○一同至彰化商業銀行
    嘉義分行提領180萬元，由戊○○叫壬○○將其中90萬元交
    付予辛○○作為報酬，辛○○再分別將其中45萬元、12萬元
    交付予甲○○、許金美作為報酬，甲○○再將其中135,000
    元、88,000元分別交付予吳俊輝、蔡典彰作為報酬。
  (二)就富邦產物保險股份有限公司（下稱富邦保險公司）保險金
    部分：
  1.戊○○、庚○○、丁○○與壬○○、辛○○、甲○○、許金
    美等七人承前共同行使業務登載不實文書之概括犯意聯絡，
    戊○○、庚○○與壬○○、辛○○、甲○○、許金美等六人
    復承前共同詐欺取財之概括犯意聯絡，己○○、乙○○則與
    上述之人，共同基於行使業務登載不實文書之概括犯意聯絡
    ，及意圖為自己不法之所有，共同基於詐欺取財之犯意聯絡
    ，丁○○則承前幫助詐欺取財之概括犯意。
  2.於新安東京保險公司理賠後，因壬○○有向富邦保險公司投
    保個人責任保險，戊○○、庚○○、己○○與壬○○因而委
    託辛○○、甲○○代為向富邦保險公司申請理賠，並約定事
    成後給付保險金四成，甲○○乃委請知情而與富邦保險公司
    熟識之乙○○，向富邦保險公司申請理賠，並在嘉義市○○
    路504號3樓之一住處，將高雄國軍左營總醫院94年9月2日診
    斷證明書及相關資料交付予乙○○送件，於94年12月9日，
    乙○○填寫個人責任保險理賠申請書後，留下聯絡電話，連
    同上揭診斷證明書等資料持向富邦保險公司行使申請理賠，
    足以生損害於高雄國軍左營總醫院及富邦保險公司理賠之正
    確性，且因上開申請書上以戊○○為聯絡人，乃由戊○○叫
    壬○○陪同辛○○以其名義申請0000000000號行動電話SIM
    卡，再由辛○○交給甲○○，由甲○○以戊○○名義與不知
    情之蘇配男聯絡保險事宜。
  3.於94年12月16日，由不知情之黃振添駕車搭載辛○○、許金
    美，至高雄國軍左營總醫院，由丁○○看診，丁○○在壬○○未到院診察之情形下，仍在病歷紀錄單上登載94年12月16
    日看診之不實日期，在殘廢診斷書上登載自94年8月2日至94
    年12月16日醫療次數計4次之不實醫療期間，並於病歷紀錄
    單及殘廢診斷書上登載「患者壬○○呈意識昏迷（指數為6
    分）、記憶減退、大小便失禁、全時間臥床，無法工作，生
    活起居須他人照顧」之不實診斷內容，交付予丙○○轉交予
    辛○○，辛○○再將該殘廢診斷書交付予甲○○，其間辛○○亦交付現金六千元給許金美以轉交予丁○○作為報酬，惟
    許金美並未轉交予丁○○。嗣後再將四次之病歷紀錄單及上
    揭殘廢診斷書提出於富邦保險公司行使，足以生損害於高雄
    國軍左營總醫院及富邦保險公司理賠之正確性。
  4.於95年1月14日，蘇配男事先聯絡乙○○，至嘉義縣中埔鄉
    社口村新庄仔6號庚○○、己○○住處探視壬○○，乙○○
    隨即轉告甲○○，甲○○再告知辛○○，由許金美在探視前
    一天，在其住處將藥物交付予辛○○，於探視當日，由辛○○在上址將藥物交給壬○○服用，辛○○、甲○○並提供尿
    布、輪椅置於上址，二人於蘇配男到場前離開，由乙○○陪
    同蘇配男到場探視，而壬○○則躺在床上假裝昏迷，庚○○
    、己○○均在場與蘇配男討論壬○○之病情。
  5.蘇配男探視後，因富邦保險公司仍未給付保險金，甲○○即
    以戊○○名義，撥打電話向蘇配男表達不滿，蘇配男因而於
    95年2月24日，由乙○○陪同至上址，向己○○、庚○○解
    釋理賠程序。
  6.於95年3月1日，蘇配男事先聯絡乙○○，至上址探視壬○○
    ，乙○○隨即轉告甲○○，甲○○再告知辛○○，由許金美
    在探視前一天提供藥物，於探視當日，由辛○○在上址將藥
    物轉交予庚○○，再由庚○○轉交給壬○○服用，辛○○、
    甲○○並提供尿布、輪椅置於上址，二人於蘇配男到場前離
    開，蘇配男到場探視時，壬○○躺在床上假裝昏迷，庚○○
    、己○○二人均在場與蘇配男討論壬○○之病情。
  7.戊○○、庚○○、己○○、乙○○與壬○○、辛○○、甲○○、許金美等八人以上揭方式施用詐術，致富邦保險公司因
    此陷於錯誤，依上揭病歷紀錄單、診斷證明書及殘廢診斷書
    之症狀評估後，於95年3月16日，將保險理賠金1千萬零7千
    元，匯款至壬○○之嘉義北社郵局帳戶內（局號：0000000
    、帳號：0000000），於同日由甲○○駕車搭載壬○○、庚○○至嘉義市○○路郵局與辛○○會合，由壬○○提領保險
    金現金1百萬元及開立面額1百萬元（票號：V0000000 ）、2
    百萬元（票號：V0000000）、3百萬元（票號：V0000000）
    之支票各1張，並將其中該面額300萬元之支票交付予庚○○
    作為報酬，庚○○於同日存入其嘉義縣中埔郵局帳戶內（局
    號：0000000、帳號：0000000），另將其中現金一百萬元及
    該面額1百萬元、2百萬元之支票交付予辛○○，由辛○○將
    其中現金30萬元及面額2百萬元之支票交付予甲○○作為報
    酬，甲○○再將該面額2百萬元之支票，於同日存入其妻洪
    彩毓嘉義興嘉郵局帳戶（局號：0000000、帳號：0000000）
    ，甲○○並於同日，在其上揭住處交付現金36萬元予乙○○
    作為報酬，而辛○○於95年3月17日，將該1百萬元之支票存
    入其嘉義埤子頭郵局帳戶內（局號：0000000、帳號：00000
    00），繼於95年3月中旬某日，辛○○在其嘉義市○區○○
    路434號住處樓下，交付現金40萬元予許金美作為報酬。
  8.丁○○幫助開立壬○○不實之診斷書，雖未收取金錢，惟許
    金美於上開期日每次到高雄國軍左營總醫院陪同就診或壬○○未親自到院診察，而由許金美領取壬○○之診斷書，許金
    美先後三次均有隨身攜帶禮品贈送給丁○○，以答謝丁○○
    之幫忙，其中一次是交付大甲酥餅價值四百八十元，一次是
    交付新港飴價值二百元，一次是交付方塊酥價值二百八十元
    。
二、案經新安東京保險公司訴請臺灣臺南地方法院檢察署呈請臺
    灣高等法院臺南分院檢察署令轉，富邦產物保險公司訴請，
    法務部調查局嘉義縣調查站移送，及臺灣嘉義地方法院檢察
    署檢察官自動檢舉偵查起訴。
    理      由
壹、程序方面：
一、按當事人、代理人或辯護人於法院調查證據時，知有刑事訴
    訟法第159條第1項不得為證據之情形，而未於言詞辯論終結
    前聲明異議者，視為有前項之同意，刑事訴訟法第159條之5
    定有明文。查本件被告等於言詞辯論終結前，對於下述本院
    採為認定犯罪事實依據之供述及文書證據之證據能力，均未
    聲明異議，復經本院於審理時逐一提示予被告表示意見，本
    院審酌該等供述證據之取得過程並無瑕疵，與本案待證事實
    間復具有相當之關聯性，以之為本案證據並無不當，自得採
    為本件認定事實之基礎。又本件證人於檢察官依法訊問並命
    具結之證詞，本院審酌其等於陳述時之外在環境及情況，並
    無顯有不可信之情況，從而其等此部分之證述，亦有證據能
    力，至於證明力則屬本院判斷、裁量之範圍。
二、按送鑑單位依刑事訴訟法第208條第1項規定，囑託法務部調
    查局或內政部警政署刑事警察局為測謊檢查，受囑託機關就
    檢查結果，以該機關名義函覆原囑託之送鑑單位，該測謊檢
    查結果之書面報告，即係受囑託機關之鑑定報告，該機關之
    鑑定報告，形式上若符合測謊基本程式要件，包括：(一)經受
    測人同意配合，並已告知得拒絕受測，以減輕受測者不必要
    之壓力。(二)測謊員須經良好之專業訓練與相當之經驗。(三)測
    謊儀器品質良好且運作正常。(四)受測人身心及意識狀態正常
    。(五)測謊環境良好，無不當之外力干擾等要件，即賦予證據
    能力，非謂機關之鑑定報告書當然有證據能力；具上述形式
    之證據能力者，始予以實質之價值判斷，必符合待證事實需
    求者，始有證明力。次按，測謊鑑定，係依一般人在說謊時
    ，會產生遲緩、緊張、不安等心理波動現象，而以科學方法
    ，由鑑定人利用測謊儀器，將受測者之情緒波動反應情形加
    以記錄，用以判別受測者之供述是否真實。故測謊鑑定，倘
    鑑定人具備專業之知識技能，復事先獲得受測者之同意，所
    測試之問題及其方法又具專業可靠性時，該測謊結果，雖不
    能採為判決之唯一及絕對的依據，但非無證據能力，仍得供
    裁判之佐證。最高法院分別著有92年度台上字第2282號、91
    年度台上字第1136號判決可資參照。被告甲○○經原審囑託
    法務部調查局作測謊鑑定，該局為本件測謊鑑定時，形式上
    有依照最高法院裁判意旨所指五項測謊基本程式要件為測謊
    鑑定之經過，此有該局96年11月16日調科南字第0960048080
    0號測謊報告書及所附測謊鑑定過程參考資料含測謊同意書
    、測謊對象身心狀況調查表、測謊問卷內容題組（包含檢測
    方法）、生理記錄圖（含呼吸、膚電、脈搏）、測謊儀器運
    作情形、測謊施測環境評估、施測者專業資格證明及其他測
    謊資料（含測謊程序說明）各1份附卷可憑（見本院卷3第21
    5-223頁），堪認上揭測謊報告書具有形式之證據能力。
貳、實體方面（有罪部分）：
一、上訴人即被告己○○、庚○○於本院審理時坦承上開犯行及
    已判決確定之共同被告辛○○、甲○○、許金美對於上揭犯
    罪事實，於原審審理時亦均坦承不諱；共同被告壬○○於原
    審並供承其並無上揭高雄國軍左營總醫院病歷紀錄單、診斷
    證明書、殘廢診斷書及身心障礙者鑑定表記載之症狀，其有
    獲得新安東京保險公司、富邦保險公司保險金理賠，及領取
    中華民國身心障礙手冊、每月4千元之身心障礙者生活補助
    ；上訴人即被告戊○○於原審供承其有在嘉義縣新港鄉調解
    委員會，以被告壬○○代理人名義，與李明岳調解成立，由
    新安東京保險公司理賠180萬元；被告庚○○於原審供承曾
    於94年8月2日，陪同共同被告壬○○等人至高雄國軍左營總
    醫院就診，於94年9月2日，有與共同被告辛○○、許金美至
    該院開立被告壬○○之診斷證明書，及於蘇配男3次至上揭
    住處時陪同在場；被告己○○供承其於蘇配男3次至上開住
    處時在家；上訴人即被告乙○○供承有代向富邦保險公司送
    件，並有陪同蘇配男前往被告己○○、庚○○住處探視被告
    壬○○1次及解釋理賠程序1次；上訴人即被告丁○○供承有
    於被告壬○○之病歷紀錄單、殘廢診斷書、診斷證明書及身
    心障礙者鑑定表為上揭登載，以供共同被告許金美等人作為
    調解、申請保險金及身心障礙生活補助之用。
  (一)被告己○○、庚○○部分：訊據上訴人即被告己○○、庚○○於本院審理中坦承本案之犯罪事實，經核與共同被告壬○○、辛○○、甲○○、許金美等人於原審之證述情節相符，
    並有壬○○之病歷紀錄單、殘廢診斷書、診斷證明書及身心
    障礙者鑑定表等附卷足憑，復有獲得新安東京保險公司、富
    邦保險公司保險金理賠，及領取中華民國身心障礙手冊、每
    月4千元之身心障礙者生活補助等附卷可稽，因而被告己○○、庚○○於本院審理中之自白核與事實相符，自可採為證
    據，則被告庚○○、己○○罪證明確，上開犯行堪以認定。
  (二)訊據上訴人即被告戊○○、乙○○、丁○○於本院審理中均
    矢口否認有何行使業務上文書登載不實及詐欺取財之犯行，
    並為下開辯解：
  1.被告戊○○辯稱：94年約7、8月時伊工作很忙，伊回家時，
    壬○○都躺在床上睡覺，伊不知道她有無診斷證明書的症狀
    。調解當天伊在工作，辛○○打電話給伊說要去調解委員會
    調解，甲○○說他們已經跟對方講好，叫伊簽名就好了，有
    自稱保險公司的人員說調解金額是180萬元，當時要給辛○○多少錢，應該是辛○○跟壬○○講的，因為當時是辛○○
    跟壬○○去填寫領款單的，怎樣分錢的事情伊都不知道。伊
    不知道壬○○去請領富邦保險公司保險金的事情，因為伊父
    母和壬○○都沒有跟伊說，伊從來沒有辦過手機門號給辛○○，95年2月中旬伊有離家出走，是後來被通緝回家後伊才
    知道這件事情，如何分錢伊不知道，伊也沒有分到錢，伊媽
    媽和壬○○拿走的保險金，伊一毛錢都沒有用到，因為伊當
    時有工作，自己有薪水云云。
  2.被告乙○○辯稱：當時伊在做外勞仲介，辛○○請伊幫他們
    送申請理賠的文件，說有一個case可以讓伊做，伊是被甲○○和辛○○施用詐術去向富邦保險公司申請理賠，富邦人員
    到壬○○家的時候，伊有在場，但沒有看到壬○○，所以伊
    不知道壬○○的實際情形，伊沒有拿到36萬元保險金云云。
  3.被告丁○○辯稱：壬○○於94年8月2日在高雄國軍左營總醫
    院就診的時候，伊依照理學檢查和病史判斷她昏迷指數6分
    ，因為伊用手捏她的大腿內側1、2次，她對痛沒有反應，正
    常來說手應該會有揮動或是一些痛的反應，其他反應依據她
    的眼睛有稍微眨一下，張開又閉上，這樣算是2分，正常人
    進來都會張開，不然叫她也會張開，語言反應壬○○是語無
    倫次，答非所問。94年9月2日以後壬○○沒有去就診，但按
    照臨床經驗，如果是植物人，短短1個月不會恢復，通常都
    是追蹤半年、1年以後才會追蹤，拿藥等透過家屬就可以了
    ，壬○○是從8月、9月都是植物人，伊相信她短時間不會有
    變化，所以就開給診斷證明書，她們有跟伊說開診斷證明書
    要申請保險理賠，還有身心障礙。伊被壬○○騙了，伊太相
    信許金美所說的病情，伊沒有拿到辛○○託許金美要轉交給
    伊的報酬金，伊是被許金美利用的云云。
  (三)上揭事實欄一之犯罪事實，業據證人蘇配男、李明岳、陳璋
    銘、吳東興（後2人係新安東京保險公司人員）、被告辛○○、甲○○於偵查時結證明確（見95年度偵字第6024號卷第
    49-50、429-433、47-49頁、95年度偵字第6629號卷第326-
    329、332、191-195、469-471、471-473頁），並經證人蘇
    配男、被告辛○○、甲○○於原審審理時結證綦詳（見原審
    卷3第144-162、11-26、33-49、95-108頁、卷2第215-230頁
    ），另有富邦保險公司95年4月28日（95）富保業發字第075
    號函附個人責任保險理賠計算書、郵政存簿儲金簿封面、賠
    款同意書、個人責任保險理賠申請書、保險單、道路交通事
    故現場圖、道路交通事故證明書、國軍左營醫院病歷紀錄單
    、華濟醫院病歷表、病歷摘要表、門診醫囑單、長庚醫院門
    診摘要、高雄國軍左營總醫院94年12月16日殘廢診斷書、94
    年9月2日診斷證明書、華濟醫院診斷證明書、照片2張、中
    華郵政股份有限公司嘉義郵局95年4月12日嘉政字第0950700
    076號函附領款大額登記簿、查詢帳戶最近交易資料、支票3
    張、辛○○郵政存簿儲金立帳申請書及歷史交易清單、庚○○郵政存簿儲金立帳申請書及歷史交易清單、中央健康保險
    局95年4月6日健保醫字第0950009673號函附保險對象門診就
    醫記錄明細表、中央健康保險局南區分局95年4月24日健保
    南政字第0950011521號函附保險對象門診就醫記錄明細表、
    大仁醫院95年5月1日大恰字第95030號函附病歷、門診醫囑
    單、蔡耳鼻喉科診所95年4月30日函、財團法人長庚紀念醫
    院嘉義分院95年5月8日（95）長庚院嘉字第00467號函、財
    團法人天主教聖馬爾定醫院95年5月12日（95）惠醫字第058
    9號函附病歷、檢查報告單、佳寶婦產科診所函、蘭潭牙醫
    診所95年5月1日函附病歷表、華濟醫院95年5月18日華（圖
    ）字第95051801號函附病歷、急診病歷（見調查站卷1第17-
    24、33-43、45-47、51-62、66-67、69-70、72-81、83-97
    頁）、嘉義縣政府95年9月15日府社救字第095127941號函附
    壬○○94年9月16日、94年10月18日身心障礙者生活補助申
    請調查表、中埔鄉農會存摺封面影本、中華民國身心障礙手
    冊、戶籍謄本、財政部臺灣省南區國稅92年度綜合所得稅籍
    資料清單、嘉義縣查調資料明細表、歸戶財產查詢清單、94
    年8月2日身心障礙者鑑定表、申領身心障礙者生活補助名冊
    （見調查站卷2第1-17、36-58頁）、洪彩毓國民身分證暨郵
    政存簿儲金立帳申請書、歷史交易清單（見95年度他字第16
    73號卷第68-69頁）、新安東京保險公司95年9月27日刑事告
    訴狀附李明岳汽車保險理賠申請書、高雄國軍左營總醫院94
    年8月2日診斷證明書、嘉義縣新港鄉調解委員會調解筆錄、
    理賠計算書、汽車賠款同意書、受款人電匯同意書（見95年
    度他字第4763號卷第1-4、8-11頁）、道路交通事故初步分
    析研判表、道路交通事故調查報告表(一)(二)、事故現場照片9
    張、個人保險賠案處理記錄表、個人險基本資料查詢、個人
    責任保險保費試算、醫療顧問諮詢表、財團法人嘉義基督教
    醫院95年9月16日（95）嘉基醫字第1468號函附病歷、新安
    東京保險公司傷亡賠案和解計畫書、醫療徵詢表、高雄國軍
    左營總醫院放射科94年8月3日檢查報告、94年9月23日醫療
    費用明細、照片4張、彰化商業銀行嘉義分行95年12月13日
    彰嘉義字第511號函附顧客資料卡、交易明細查詢（見95年
    度偵字第6024號卷第27-30、38-42、65-68、73-74、177-22
    8、624-626、640-643、649-670頁）、嘉義縣中埔鄉農會存
    摺暨往來明細等附卷足考（見95年度偵字第6629號卷第455-
    456頁），足認被告戊○○、庚○○、己○○、乙○○、丁○○確有與已判決確定之被告壬○○、辛○○、甲○○、許
    金美共同行使業務登載不實文書及詐欺取財之犯行。
  (四)被告戊○○、乙○○、丁○○雖以上揭辯詞置辯，然均係卸
    責之詞，委無足採，而被告己○○、庚○○則於本院審理中
    坦承全部犯罪事實已如上述，茲分如下：
  1.被告戊○○部分：
  (1)被告戊○○與被告壬○○係夫妻，縱認在家相處時間不多，
    然其對於被告壬○○在家中是否有「自94年5月31日車禍至
    今仍呈意識不清，重度健忘、大小便失禁及全時間臥床」、
    「呈意識昏迷（指數為6分）、記憶減退、大小便失禁、全
    時間臥床，無法工作，生活起居須他人照顧」之症狀，衡情
    應無不知之理。況且，共同被告甲○○於原審審理時結證稱
    ：辛○○帶伊去華濟醫院後面戊○○租的房子，伊去那邊看
    到壬○○和戊○○，戊○○跟伊談話，壬○○坐在沙發上，
    沒有昏迷，意識清醒等語（見原審卷2第221頁），足認被告
    戊○○明知被告壬○○並無上揭症狀。
  (2)共同被告壬○○於原審審理時已結證稱：戊○○知道伊94年
    8月2日到左營總醫院門診的事情，因為是他通知伊的等語（
    見原審卷2第15頁），是其既通知共同被告壬○○至高雄國
    軍左營總醫院看診，則其與共同被告壬○○等人自有取得不
    實診斷證明文件以詐欺取財之犯意聯絡。且被告戊○○以共
    同被告壬○○代理人名義，在嘉義縣新港鄉調解委員會，與
    李明岳調解時，有提出高雄國軍左營總醫院94年8月2日診斷
    證明書一節，並經共同被告甲○○於原審審理時結證稱：94
    年10月6日，戊○○從頭到尾都在嘉義縣新港鄉調解委員會
    ，他有看過診斷證明書，伊有與李明岳談理賠的事情，戊○○也有跟李明岳談過等語（見原審卷2第216-217頁），並有
    上揭診斷證明書及嘉義縣新港鄉調解委員會調解筆錄各1份
    附卷可憑（見95年度他字第4763號卷第4、8頁），是被告戊○○否認看過上揭診斷證明書，顯非可採，且前開調解既係
    以該診斷證明書之症狀來商談賠償事宜，則其對於該診斷證
    明書之記載自知之甚詳，是其明知上揭診斷證明書記載「患
    者壬○○自94年5月31日車禍至今仍呈意識不清，重度健忘
    、大小便失禁及全時間臥床」之症狀不實，仍提出行使而為
    主張，自成立行使業務登載不實文書之犯行，且以不實之診
    斷證明書調解，並獲得與共同被告壬○○受傷情況不相當之
    高額賠償，益見其有詐欺取財之行為分擔。
  (3)被告戊○○於95年2月14日離家一節，固據共同被告壬○○
    於原審審理時結證明確（見原審卷2第17頁），然被告戊○○有與共同被告辛○○、甲○○2人，商談富邦保險公司理
    賠事宜，並知道要以高雄國軍左營總醫院不實之診斷證明書
    申請理賠一節，已詳如前述，是被告戊○○對於共同被告辛○○、甲○○行使業務登載不實文書以詐領富邦保險公司保
    險金，自有犯意聯絡。又被告乙○○於94年12月9日即向富
    邦保險公司申請理賠，而共同被告壬○○於原審審理時已結
    證稱：戊○○說他上班沒有空，叫伊跟辛○○去拿一張易付
    卡，保險公司要用，他叫伊拿他的身分證去辦的，辦的時候
    ，辛○○跟伊一起去，辦完之後，易付卡辛○○就拿去了。
    蘇配男去探望伊之前，戊○○說：辛○○叫你怎麼做，你就
    怎麼做，辛○○叫伊躺著睡覺等語（見原審卷2第20、28頁
    ），共同被告甲○○於原審審理時結證稱：因為戊○○在送
    貨，而且他應對不好，所以辛○○才會把手機交給伊，富邦
    如果有打電話和戊○○聯繫的時候，就由伊和富邦聯繫等語
    （見原審卷2第218頁），是被告戊○○於蘇配男探視前，要
    被告壬○○配合共同被告辛○○，並要共同被告壬○○以其
    名義辦理行動電話SIM卡，以便共同被告甲○○與富邦保險
    公司人員聯絡，其與共同被告辛○○等人確有詐欺取財之行
    為分擔，縱其離家後未再參與分工，因其與共同被告辛○○
    等人本即有犯意聯絡，自不得以此可免責。
  (4)新安東京保險公司、富邦保險公司之保險金雖由共同被告壬○○領取，然共同被告壬○○於原審審理時結證稱：新安東
    京保險公司保險金90萬元，戊○○陸續去領，他用了大概5
    、60萬元等語（見原審卷2第29頁），並於偵查時結證稱：
    因戊○○以伊名義申請信用貸款、信用卡、現金卡、買新機
    車，伊以該3百萬元幫他支付信用卡等費用等語（見95年度
    偵字第6024號卷第472頁），足認被告戊○○確有使用上揭
    保險金，其否認使用保險金，委無足採。
  2.被告庚○○部分：
    被告庚○○於原審審理時供承其明知被告壬○○出院後並無
    意識昏迷（指數為6分）、重度健忘、記憶減退、大小便失
    禁、全時間臥床、無法工作、生活起居須他人照顧之症狀（
    見本院卷2第71頁），然其有於94年8月2日陪同共同被告壬○○至高雄國軍左營總醫院就診，開立診斷證明書及身心障
    礙者鑑定表，而後該診斷證明書用以申請新安東京保險公司
    保險金，身心障礙者鑑定表則用以核發中華民國身心障礙手
    冊，嗣並請領身心障礙生活補助，則其就此部分自有行使業
    務登載不實文書以詐欺取財之犯行。又被告庚○○有與共同
    被告辛○○、甲○○2人，商談富邦保險公司理賠事宜，並
    知道要以高雄國軍左營總醫院不實之診斷證明書申請理賠一
    節，已詳如前述，且被告庚○○曾帶被告戊○○之印章，在
    理賠申請書上補蓋章，且在蘇配男2次探視的時候，其與被
    告己○○均告知共同被告壬○○因為車禍，需要他們照顧，
    造成生活不便等語，被告乙○○並陪同蘇配男向被告庚○○
    、己○○解釋理賠程序等情，亦據證人蘇配男於原審審理時
    結證綦詳（見原審卷3第149-150頁），而共同被告辛○○於
    原審審理時亦結證稱：伊跟庚○○說富邦保險公司人員，如
    果來的時候，說壬○○行動不方便，要抱來抱去，還有講戊○○上班的事，都要她照顧等語 (見原審卷3第45頁），足
    證被告庚○○於本院審理中自白有參與詐領富邦保險公司保
    險金之犯行核與事實相符。
  3.被告己○○部分：
  (1)被告戊○○與共同被告壬○○係夫妻，於婚後不久，搬離嘉
    義縣中埔鄉社口村新庄仔6號被告己○○、庚○○住處居住
    一節，業據被告庚○○於原審審理時結證屬實（見原審卷2
    第64頁），然共同被告壬○○係被告己○○之媳婦，依常理
    判斷，己○○亦應知共同被告壬○○於94 年5月31日車禍後
    之情形。且被告己○○有與共同被告辛○○、甲○○2人，
    商談富邦保險公司理賠事宜，並知道要以高雄國軍左營總醫
    院不實之診斷證明書申請理賠，討論時親見被告壬○○行走
    一節，已詳如前述，是被告己○○對於共同被告辛○○、甲○○行使業務登載不實文書以詐領富邦保險公司保險金之犯
    行，自有犯意聯絡。再者，被告乙○○於原審審理時結證稱
    ：伊第2次陪蘇配男去時，己○○罵蘇配男說你不是說理賠
    金可以下來，為什麼文件不齊為何不早點講，到了最後才講
    等語（見原審卷2第81頁），並參酌證人蘇配男上揭證述至
    被告己○○住處之情形，足見被告己○○就詐領富邦保險公
    司保險金部分亦有行為分擔，則被告己○○於本院審理中坦
    承上開犯行，亦與事實相符，堪以採信。
  (2)被告庚○○於原審審理時雖結證稱：己○○沒有陪同保險公
    司人員等語（見原審卷2第73頁），然被告庚○○於95年8月
    30 日調查站詢問時已證稱：伊和己○○陪同富邦保險公司
    人員等語（見95年度他字第1673號卷第168頁反面），是被
    告庚○○於調查站之證述，對被告己○○固無證據能力，然
    可以之彈劾被告庚○○證述之可信性，是其於原審審理時翻
    異前詞，為有利於被告己○○之證述，經核與被告蘇配男上
    揭於原審審理時之證述不符，故其此部分之證述，顯係迴護
    之詞，委無可採。
  4.被告乙○○部分：
  (1)共同被告甲○○於原審審理時結證稱：辛○○拿資料給伊的
    時候，因為富邦伊不熟，伊之前聽乙○○說富邦他有熟識，
    所以伊就請他幫忙送件，填寫出險的資料，伊那時候以為可
    以賠375萬，所以答應給他佣金20萬，伊說壬○○現在人好
    好的，沒有臥床要人家照顧那麼嚴重，他說好他幫忙送件。
    要請他送件的時候，有把診斷證明書拿給他，伊有打開資料
    跟他說這是診斷證明書，他有看到壬○○的診斷證明書，他
    知道診斷證明書不實在。伊和乙○○還有壬○○有同時在場
    的情形有2、3次，壬○○重聽還有腳跛跛的，但是有走來走
    去，乙○○也有看到壬○○可以走來走去等語（見原審卷2
    第225 -227頁），參以被告乙○○供承與被告甲○○係朋友
    關係，並無仇怨等語（見原審卷1第108頁），則被告甲○○
    並無虛偽證述之理，足見被告乙○○明知被告壬○○並無診
    斷證明書所記載之症狀，則其明知診斷證明書不實，仍提出
    富邦保險公司行使，自成立行使業務登載不實文書之犯行。
  (2)被告乙○○於送件申請理賠後，曾陪同蘇配男探視共同被告
    壬○○1次及向被告己○○、庚○○解釋理賠程序一節，此
    據證人蘇配男於原審審理時證述明確（見原審卷3第157-158
    頁），並經被告乙○○於原審審理時供承在卷（見原審卷2
    第78頁），是被告乙○○在明知被告壬○○之實際狀況下，
    猶為上揭行為，自與共同被告甲○○等人有詐欺取財之行為
    分擔甚明。再者，共同被告甲○○曾交付富邦保險公司之保
    險金36萬元予被告乙○○一節，亦經被告甲○○於原審審理
    時結證屬實（見原審卷2第227頁），且共同被告甲○○經以
    控制問題法、混合問題法測謊結果，認共同被告甲○○稱：
    本案其有交付現金36萬元給被告乙○○，上述問題經測試無
    情緒波動之反應，研判未說謊，有上開測謊報告書1份附卷
    可稽（見原審卷3第215頁），是本件共同被告甲○○之測謊
    結果，核與上揭證據相符，本院自得採信測謊結果。又被告
    乙○○與共同被告壬○○並非至親或好友之關係，若非有利
    可圖，豈會甘冒受刑事訴追之風險，持上揭登載不實之文書
    向富邦保險公司申請理賠，益見被告乙○○確有分得36萬元
    之保險金。是以向保險公司申請理賠並非難事，被告乙○○
    若在不知情之情況下為被告甲○○送件，依常理判斷，被告
    甲○○當無可能支付高達36萬元之報酬。
  5.被告丁○○部分：
  (1)按醫師非親自診察，不得施行治療、開給方劑或交付診斷書
    。但於山地、離島、偏僻地區或有特殊、急迫情形，為應醫
    療需要，得由直轄市、縣（市）主管機關指定之醫師，以通
    訊方式詢問病情，為之診察，開給方劑，並囑由衛生醫療機
    構護理人員、助產人員執行治療。醫師法第11條第1項定有
    明文。探求該規定之立法目的，係因病患之病情處於不穩定
    之狀態，常會隨著時間經過產生變化，是醫師對其診治之病
    人，無論是否有療效，均應再次對病人親自診察，以掌握病
    情，再酌依病情開給方劑，方為合法適當，此乃醫師法上所
    謂「親自診察檢驗原則」。共同被告壬○○除於94年8月2日
    就診外，其餘時間均未親自到高雄國軍左營總醫院接受被告
    丁○○之診療，此為共同被告壬○○於偵查時結證明確（見
    95年度偵字第6629號卷第198頁），並經共同被告許金美於
    原審審理時證述屬實（見原審卷2第232頁），是被告丁○○
    既未於94年8月2日以外之時間，對共同被告壬○○看診，且
    共同被告壬○○並無上揭醫師法第11條第1項但書通訊方式
    診察之情形，則被告丁○○於94年9月2日、94年9月23日、
    94年12月16日病歷紀錄單登載之「看診日期」，及於94年12
    月16日殘廢診斷書登載「醫療期間：自94年8月2日至94年12
    月16日醫療次數計4次」，係就明知不實之事項而為登載。
    且其在被告壬○○未到院診察情形下，對於被告壬○○當時
    之病情，自無從知悉，而病人之病情瞬息萬變，常會隨時間
    之經過產生變化，病情加重者有之，病情減輕甚或已痊癒者
    亦有之，被告丁○○在未見到被告壬○○親自診察之情形下
    ，竟在94年9月2日、94年9月23日、94年12月16日病歷紀錄
    單、94年9月2日診斷證明書及94年12月16日殘廢診斷書（見
    調查站卷1第33-35、45-46頁）之業務上文書予以登載診察
    內容「患者壬○○呈意識昏迷（指數為6分）、記憶減退、
    大小便失禁、全時間臥床，無法工作，生活起居須他人照顧
    」等語，亦屬明知不實之事項而為登載甚明。
  (2)又按導致患者意識障礙之病因有很多種，理學檢查若患者呈
    現意識昏迷（指數6分），與正常人表現是不同；電腦斷層
    檢查不一定能區別病患的意識是否有障礙；而藥物也有可能
    是導致病患意識障礙之原因之一，此有臺灣神經學學會97年
    2月21日（97）寬會字第115號函1份附卷可憑（見原審卷4第
    55頁）。查本件共同被告壬○○於94年8月2日至高雄國軍左
    營總醫院就診時，被告丁○○曾施以電腦斷層檢查，檢查結
    果並無異常一節，業據被告庚○○於原審審理時結證明確（
    見原審卷2第57頁），且有高雄國軍左營總醫院放射科檢查
    報告1紙附卷可憑（見95年度偵字第6024號卷第641頁），是
    依上揭函文，固不能以電腦斷層檢查結果，據以判斷共同被
    告壬○○並無意識障礙之症狀。然於94年8月2日門診，共同
    被告辛○○有提供財團法人嘉義基督教醫院之診斷證明書予
    被告丁○○觀看一節，亦據共同被告辛○○於原審審理時結
    證明確（見原審卷3第31頁），並經被告丁○○於調查站詢
    問時供承在卷（見95年度他字第1673號卷第117頁），而觀
    諸卷附94年6月13日財團法人嘉義基督教醫院診斷證明書1份
    （見95年度偵字第6024號卷第180頁反面），係記載「病名
    ：頭部外傷、腦蜘蛛膜下出血、挫傷性右側顏面神經麻痺，
    顏面擦傷及裂傷，背部挫傷」、「醫師囑言：病人於94年5
    月31日入院，顏面裂傷及腦蜘蛛膜下出血，94年6月6日出院
    。門診追蹤治療。」並無意識昏迷之記載，且於入院後一星
    期即可出院，顯非有重症之情形，則被告丁○○在電腦斷層
    檢查結果無異常，又參考上揭財團法人嘉義基督教醫院診斷
    證明書之情形下，如何能認定共同被告壬○○於出院後2月
    ，再至高雄國軍左營總醫院就診時有意識昏迷之症狀。況且
    ，共同被告壬○○於就診當日並未服用任何藥物一節，並經
    被告庚○○及共同被告壬○○、辛○○於原審審理時結證明
    確（見原審卷2第18、61頁、卷3第14頁），足見共同被告壬○○於就診時，並無因服用藥物使意識障礙，致被告丁○○
    誤診之情形。是以共同被告壬○○係正常人，則被告丁○○
    對共同被告壬○○理學檢查時，參諸上揭函文，其檢查結果
    應與意識昏迷 (指數6分）之病患有所不同。揆以被告丁○○取得神經外科執照逾10年，並於各醫院服務一節，業經其
    於原審審理時供述在卷（見原審卷3第177-178頁），是其診
    斷之經驗豐富，豈會因理學檢查即認定共同被告壬○○意識
    昏迷，益見被告丁○○明知共同被告壬○○並無意識昏迷之
    情形猶為登載。此外，被告丁○○於原審審理時供稱：壬○○診斷證明書的症狀，只有意識不清是伊當天親自觀察得到
    的，至於其他病症記載都是依照許金美口述得來，另因為壬○○是植物人所以伊才做那些記載，在臨床醫療上只要是植
    物人就會依照家屬意見把症狀記載等語（見原審卷4第167-1
    68頁），是其既未在診察過程發現共同被告壬○○有重度健
    忘、記憶減退、大小便失禁、全時間臥床、無法工作、生活
    起居須他人照顧之情形，卻逕自記載於病歷紀錄單、診斷證
    明書及殘廢診斷書上，則其於94年8月2日在上揭文書之登載
    亦屬不實。
  (3)再刑法上之幫助犯，係指以幫助之意思，對於正犯資以助力
    ，而未參與實施犯罪之行為者而言（最高法院著有49年台上
    字第77號判例可資參照）。查被告丁○○堅決否認有參與本
    件申請保險金及身心障礙生活補助之任何事宜，亦未分得任
    何利益，而遍觀全卷亦無證據足資證明其有詐欺取財之犯意
    聯絡及行為分擔，然共同被告辛○○於原審審理時結證稱：
    第一次有告訴丁○○說診斷證明書是因為車禍要和人家和解
    ，後來有講說是保險公司要用的等語(見原審卷3第17頁），
    且被告丁○○於原審審理時亦供承其明知共同被告許金美等
    人欲以診斷證明書及殘廢診斷書申請保險金及身心障礙生活
    補助等語(見原審卷3第160、162頁），是被告丁○○雖不確
    知共同被告辛○○等人以何種方法於何時地為詐欺取財之具
    體內容，惟其明知其業務上登載不實之文書，將遭共同被告
    辛○○等人行使，以請領保險金及身心障礙生活補助，仍於
    業務上文書為不實之登載，予其等詐欺取財犯行之助力，所
    實施者非屬詐欺取財構成要件之行為，應為詐欺取財之幫助
    犯。雖檢察官僅就被告丁○○業務登載不實部分之犯行提起
    公訴，惟被告丁○○明知被告辛○○等人欲提出上揭登載不
    實之文書以行使，則其與被告辛○○等人就行使業務登載不
    實文書之犯行，亦有犯意聯絡及行為分擔，附此敘明。
  (4)共同被告甲○○於原審審理時固結證稱：辛○○去調查局做
    完筆錄，好像是凌晨的時候，她跟伊說她當時帶壬○○去左
    營醫院的時候，在車上有讓她吃安眠藥，才騙到醫生開診斷
    證明書等語（見原審卷2第219頁），且被告戊○○於96年11
    月29日偵查時提出之自白狀亦記載：「辛○○有說要帶壬○○去高雄國軍醫院開證明，某一天他們拿證明回來的時候，
    我有聽到辛○○對壬○○說，還好有拿安眠藥給你吃，不然
    就穿幫了」等語（見95年度偵字第6629號卷第409頁），然
    共同被告辛○○於原審審理時結證稱：甲○○講的是不實在
    的，戊○○他講穿幫的事情是在華濟醫院時理賠人員來看的
    時候等語(見原審卷3第14頁），是被告戊○○及共同被告甲○○對共同被告辛○○之談話顯有誤認。況且，被告庚○○
    及共同被告壬○○、辛○○對於蘇配男2次探視時共同被告
    壬○○均有服藥一節，已供承如上所述，且共同被告辛○○
    、甲○○又已坦認全部犯行，是其等對於共同被告壬○○於
    94年8月2日就診時，是否有服藥一節當無否認之必要，故共
    同被告甲○○之上揭證述及被告戊○○之自白狀，不足以認
    定共同被告壬○○於94年8月2日就診時有服藥，致被告丁○○誤診其意識昏迷。
  (5)又被告丁○○於本院審理中聲請函詢高雄大學附設中和紀念
    醫院、成功大學醫學院有關如診斷為重度昏迷之病人（指數
    ６分），在病歷及診斷書是否可併記載「記憶減退、大小便
    失禁、全時間臥床、無法工作、生活起居須他人照顧」之情
    形。成功大學醫學院附設醫院函復謂「…由於患者意識不清
    ，無法測試記憶好壞，通常不會寫記憶減退」等情，高雄大
    學附設中和紀念醫院則函復謂「若判定為無法恢復之病況，
    併予記載事項即符合，若為可逆之情況，則僅能記載為重度
    昏迷時之現況，並有高雄大學附設中和紀念醫院、成功大學
    醫學院97年7月9日函復本院卷足稽，依上開二醫院之說明以
    觀，患者意識不清，既無法測試記憶好壞，何以能知記憶減
    退情形，是被告丁○○對於共同被告壬○○未親自到院門診
    ，仍擅自為上開診斷書之記載，其有不法之犯行更為明確。
  (6)又本件因共同被告許金美與被告丁○○原係認識，並據共同
    被告許金美於97年6月25日本院審理中證述如下：
    法官  問：你和丁○○認識到什麼程度？
    許金美答：因為我之前到丁○○那邊看診有認識，而且他比
              較好講話。
    法官  問：壬○○沒有去看診，丁○○可以開藥及診斷書？
    許金美答：因為壬○○病情較嚴重，丁○○說沒有來也沒有
              關係。
    法官  問：辛○○要你轉交錢給丁○○，你是否有轉交給丁○○？
    許金美答：我只有交禮品，一次是交大甲酥餅價值新台幣四
              百八十元，一次是交新港飴價值新台幣二百元，
              一次是方塊酥價值新台幣二百八十元，禮品我都
              放在診療床上，但我不知道丁○○有沒有收下來
              。如依證人許金美之證述以觀，因許金美與丁○○互為熟識，
    依上述，壬○○曾有數次未親自到醫院診療，惟丁○○因與
    許金美係舊識，許金美每次到醫院又均贈送禮品給丁○○，
    丁○○礙於許金美之人情壓力，竟仍依許金美之口述予以開
    藥及診斷，況壬○○之診斷書係要做為申請保險理賠及勞保
    給付之用，悠關是否能取得保險理賠及勞保給付，均以該診
    斷書做為憑據，因此開立診斷書之醫師更要慎重，但被告丁○○竟仍在假裝病況嚴重而未到診之壬○○予以診斷書之記
    載，則被告丁○○有不法之犯行應無庸置疑。
  (五)綜上所述，足認被告戊○○、庚○○、己○○、乙○○、丁○○上揭所辯均係飾卸之詞，委無可採。本件事證明確，被
    告戊○○、庚○○、己○○、乙○○、丁○○之犯行均堪予
    認定。
二、論罪科刑部分：
  (一)按刑法於94年1月7日修正，同年2月2日公布，自95年7月1日
    施行，修正前刑法第10條第2項規定：「稱公務員者，謂依
    法令從事於公務之人員」，修正後同項則規定：「稱公務員
    者，謂下列人員：一、依法令服務於國家、地方自治團體所
    屬機關而具有法定職務權限，以及其他依法令從事於公共事
    務，而具有法定職務權限者。二、受國家、地方自治團體所
    屬機關依法委託，從事與委託機關權限有關之公共事務者」
    。是公立醫院，雖亦為國家或地方自治團體所屬機關，惟非
    依法行使公權力之中央或地方機關，任職於公立醫院單純從
    事醫療業務之醫師，除兼有依法令負有一定公共事務處理權
    限之行政工作者外，已不具有現行刑法所定之公務員身分。
    依此，本件被告丁○○雖係任職高雄國軍左營總醫院，惟其
    開立之病歷紀錄單、診斷證明書、殘廢診斷書及身心障礙者
    鑑定表，即非屬公務員製作之公文書。
  (二)次按刑法第215條之從事業務者登載不實罪，係以從事業務
    之人，明知為不實之事項，而登載於其業務上作成之文書，
    足以生損害於公眾或他人，為構成要件，屬於身分犯之一種
    ，被告戊○○、庚○○、己○○、乙○○非從事醫療業務之
    人，惟其等與被告丁○○有從事業務身分之人，共同行使業
    務登載不實文書，依刑法第31條第1項之規定仍以正犯論。
    核被告戊○○、庚○○就事實欄一所為，及被告己○○、乙○○就事實欄一(二)所為，均係犯刑法第216條、第215條之行
    使業務登載不實文書罪，及同法第339條第1項之詐欺取財罪
    ；核被告丁○○就事實欄一所為，係犯刑法第216條、第215
    條之行使業務登載不實文書罪，及同法第339條第1項詐欺取
    財罪之幫助犯；檢察官就被告戊○○、庚○○、己○○、乙○○等人，檢察官原認係犯刑法第210條之偽造私文書罪及
    同法第216條、第210條之行使偽造私文書罪，被告丁○○係
    犯刑法第210條之偽造私文書罪，惟經原審檢察官當庭更正
    起訴法條為刑法第215條之業務登載不實文書罪及同法第216
    條、第215條之行使業務登載不實文書罪（見原審卷4第85、
    226 頁），本院自無庸再變更起訴法條。
  (三)被告戊○○、庚○○、丁○○與已判決確定之壬○○、辛○○、甲○○、許金美等人就事實欄一之行使業務登載不實文
    書罪，被告戊○○、庚○○已與判決確定之壬○○、辛○○
    、甲○○、許金美等人就事實欄一之詐欺取財罪；經檢察官
    緩起訴之吳俊輝就新安東京保險公司保險金部分與上述之人
    ；被告己○○、乙○○則就事實欄一(二)部分，與除被告吳俊
    輝以外之上述之人，共同犯罪，彼此間有犯意聯絡及行為分
    擔，均為共同正犯。被告丁○○利用不知情之醫院員工郵寄
    身心障礙者鑑定表至嘉義縣政府，為間接正犯。被告丁○○
    同一次門診在不同之文書登載不實，係就同一犯罪構成事實
    ，本於單一犯意接續進行，為接續犯。又被告戊○○、庚○○、己○○、乙○○、丁○○等人，業務登載不實之行為為
    行使業務登載不實文書之階段行為，其登載後復持以行使，
    其登載不實之低度行為為行使之高度行為所吸收，均不另論
    罪。
  (四)被告戊○○、庚○○、丁○○於事實欄一行為後，被告己○○、乙○○於事實欄一(二)行為後，刑法於94年1月7日修正，
    同年2月2日公布，自95年7月1日施行，修正第28條正犯、第
    31條第1項共犯、第33條第5款關於法定刑有罰金刑之罪、刪
    除第56條連續犯、第55條牽連犯、修正第51條第5款定其應
    執行之刑、第41條第1項前段易科罰金之規定：
  1.刑法第二十八條原規定：「二人以上共同『實施』犯罪之行
    為者，皆為共同正犯。」新法修正為：「二人以上共同『實
    行』犯罪之行為者，皆為共同正犯。」將舊法之「實施」修
    正為「實行」。原「實施」之概念，包含陰謀、預備、著手
    及實行等階段之行為，修正後僅共同實行犯罪行為始成立共
    同正犯。是新法共同正犯之範圍已有限縮，排除陰謀犯、預
    備犯之共同正犯。新舊法就共同正犯之範圍既因此而有變動
    ，自屬犯罪後法律有變更，而非僅屬純文字修正，應有新舊
    法比較適用之問題，經比較結果，以新法對被告為有利，是
    此部分應適用新修正之刑法第二十八條。
  2.又修正前刑法第31條第1項規定：「因身份或其他特定關係
    成立之罪，其共同實施或教唆幫助者，雖無特定關係，仍以
    共犯論」，修正後則為：「因身份或其他特定關係成立之罪
    ，其共同實行、教唆或幫助者，雖無特定關係，仍以正犯或
    共犯論。但得減輕其刑」，除就「共同實施」改為「共同實
    行」外，另規定共犯部分得減輕其刑，故本件被告就所犯刑
    法第216條之行使業務上文書登載不實罪之犯行，雖不具有
    特定關係，但與因身份或其他特定關係者共同實行，仍具有
    共犯關係，並得減輕其刑，就此而言，以新修正刑法第31條
    第1項對被告較為有利。
  3.修正後刑法第33條第5款規定「罰金：新臺幣1千元以上，以
    百元計算之」，與修正前刑法第33條第5款規定「罰金：（
    銀元）1元以上」不同。比較新舊法結果，以修正前即行為
    時法較有利於被告，故依刑法第2條第1項前段規定，本案法
    定罰金刑部分，自應適用行為時之法律即修正前刑法第33條
    第5款規定決定其罰金部分之法定刑。
  4.本件被告之犯行，因行為後新法業已刪除連續犯之規定，此
    刪除雖非犯罪構成要件之變更，但顯已影響行為人刑罰之法
    律效果，自屬法律有變更，依新法第2條第1項前段規定，比
    較新、舊法結果，仍應適用較有利之行為時法律即舊法論以
    連續犯。
  5.本件所犯行使業務登載不實文書罪及詐欺取財罪，依修正前
    即行為時之規定，具有方法、結果之牽連犯關係，應從一重
    之詐欺取財罪處斷；依修正後之刑法既已刪除牽連犯之規定
    ，則所犯上述各罪應依數罪併罰之規定分論併罰。比較新舊
    法之規定，修正後之規定並非較有利於被告，依刑法第2條
    第1項前段之規定，應適用行為時之法律，即適用修正前刑
    法第55條牽連犯之規定，從一重之詐欺取財罪處斷。
  6.本件依行為時之刑法第41條第1項易科罰金折算標準，修正
    前罰金罰鍰提高標準條例第2條前段（現已刪除）規定，就
    其原定數額提高為100倍折算1日，則本件被告行為時之易科
    罰金折算標準，應以銀元300元折算1日，經折算為新臺幣後
    ，應以新臺幣900元折算為1日。而修正後之刑法第41條第1
    項前段則規定：「犯最重本刑為5年以下有期徒刑以下之刑
    之罪，而受6個月以下有期徒刑或拘役之宣告者，得以新臺
    幣1千元、2千元或3千元折算1日，易科罰金。」比較修正前
    後之易科罰金折算標準，以95年7月1日施行前之規定，較有
    利於被告等，則應依刑法第2條第1項前段，適用修正前刑法
    第41條第1項前段規定，定其折算標準。
  (五)被告戊○○、庚○○、己○○、乙○○、丁○○等人，前後
    多次行使業務登載不實文書之犯行；被告戊○○、庚○○、
    等人事實欄一部分，前後多次詐欺取財之犯行；被告丁○○
    事實欄一部分，前後多次幫助詐欺取財之犯行，均時間緊接
    ，犯罪構成要件相同，顯係基於概括犯意反覆為之，均為連
    續犯，應分別論以行使業務登載不實文書罪、詐欺取財罪及
    幫助詐欺取財罪一罪，並均加重其刑。被告戊○○、庚○○
    、己○○、乙○○、丁○○等人事實欄一部分所犯上開2罪
    ，有方法、結果之牽連關係，為牽連犯，各應從一重詐欺取
    財罪、幫助詐欺取財罪處斷。被告丁○○幫助他人為詐欺取
    財之犯罪行為，係幫助犯，爰依刑法第30條第2項之規定減
    輕其刑，並先就連續犯加重後減輕其刑。至檢察官雖未就被
    告丁○○行使業務登載不實文書之犯行提起公訴，及就事實
    欄一之病歷紀錄單業務登載不實及行使之犯行提起公訴，惟
    上揭犯行，與前揭起訴並經本院判決有罪之部分，有高低度
    吸收關係，或有連續犯、牽連犯之裁判上一罪之關係，為起
    訴效力所及，本院自得併予審理。
三、對被告己○○、庚○○撤銷部分：原審對己○○、庚○○予
    以論罪科刑，並對被告己○○量處有期徒刑一年八月，對被
    告庚○○量處有期徒刑二年，固非無見。惟查：被告己○○
    、庚○○於本院審理中已與富邦產物保險公司和解，並償還
    富邦產物保險公司新台幣三百萬元，有97年6月23日和解書
    影本附於本院卷足稽，原審就此部分未及審酌，即有未洽。
    被告己○○、庚○○上訴意旨認原審過重不當云云，雖不足
    採，惟原判決既有可議，自應由本院將原判決撤銷改判。爰
    審酌被告己○○、庚○○於本院審理中坦承犯行，並償還富
    邦產物保險公司新台幣三百萬元，及其等犯罪之動機、告訴
    人及被害人等所受之損害等情，對被告己○○量處有期徒刑
    一年四月，對被告庚○○量處有期徒刑一年六月。又查中華
    民國96年罪犯減刑條例於96年7月4日公布，並自96年7月16
    日施行，本件被告己○○、庚○○之犯行，犯罪之時間係在
    96年4月24日以前，所犯合於中華民國96年罪犯減刑條例第2
    條第1項第3款減刑之規定，復無該條例所規定不得減刑之例
    外規定，應分別對被告己○○、庚○○依法減其宣告刑2 分
    之1為有期徒刑八月（己○○）、九月（庚○○）。
四、被告戊○○、乙○○、丁○○上訴駁回部分：
  (一)原審就被告戊○○、乙○○、丁○○部分適用刑法第2條第1
    項前段、第28條（修正前）、第31條第1項（修正前）、第
    56條（修正前）、第30條第1項前段、第339條第1項、第3項
    、第216條、第215條、第55條後段（修正前）、第30條第2
    項、第25條第2項、第51條第5款（修正前及現行）、第41條
    第1項前段（修正前及現行），刑法施行法第1條之1第1項、
    第2項前段，罰金罰鍰提高標準條例第2條（修正前）之規定
    ，並審酌被告戊○○、乙○○高中畢業之智識程度，被告丁○○碩士畢業之智識程度，其等不思正途獲取金錢，以行使
    業務登載不實文書之方式，據以申請保險金或身心障礙生活
    補助，影響保險及社會福利制度，詐欺取財之金額甚鉅，被
    告丁○○雖未獲利，然其為醫師業者，竟悖離專業道德，利
    用對醫療業者之信賴，登載不實之就診時間、次數及診察內
    容，以幫助詐欺取財，嚴重影響醫療業者與病患間之正常互
    動，損及社會專業分工與互信之機制，被告等人參與之程度
    、分工之模式及朋分之數額，告訴人及被害人等所受之損害
    ，及被告戊○○、乙○○、丁○○等人否認犯行之犯後態度
    等一切情狀，對被告乙○○量處有期徒刑壹年。對被告丁○○連續幫助犯詐欺取財罪，處有期徒刑捌月。對被告戊○○
    量處有期徒刑貳年肆月等情，及又以中華民國96年罪犯減刑
    條例於96年7月4日公布，並自96年7月16日施行，本件被告
    乙○○、丁○○之犯行，犯罪之時間係在96年4月24日以前
    ，所犯合於中華民國96年罪犯減刑條例第2條第1項第3款減
    刑之規定，復無該條例所規定不得減刑之例外規定，而依中
    華民國96 年罪犯減刑條例第2條第1項第3款、第7條、第9條
    之規定，減其宣告刑2分之1，被告乙○○、丁○○於減刑後
    分別為有期徒刑六月、四月，應適用修正前刑法第41條第1
    項前段規定，定其易科罰金之折算標準；至被告戊○○之犯
    行，經宣告有期徒刑逾1年6月，依中華民國96年罪犯減刑條
    例第3條第1項第15款規定，不在減刑之列，併以敘明等情。
    本院經核其認事用法，均無不當，量刑亦稱妥適。被告戊○○、乙○○、丁○○上訴意旨，猶執前詞，否認犯罪，為無
    理由，應予駁回。
參、不另為無罪諭知部分：
一、本件公訴意旨另以：
  (一)被告己○○、乙○○就上揭事實欄一(一)之犯罪事實，另涉犯
    刑法第215條之業務登載不實罪嫌、同法第216條、第215條
    之行使業務登載不實文書罪嫌及同法第339條第1項之詐欺取
    財罪嫌。
  (二)王保安、辛○○、甲○○及許金美4人均明知被告王保安「
    未有左手腕關節僵直，機能永久喪失」之病狀，竟基於共同
    偽造文書並行使之概括犯意：1.於95年4月4日，被告王保安
    、辛○○、許金美及甲○○4人同至華濟醫院門診，由醫生
    黃炳燁診斷偽造開立「患者王保安左手腕關節僵直，機能永
    久喪失」不實之乙種診斷證明書交付予被告許金美轉交予被
    告辛○○，被告辛○○再將之轉交予被告甲○○。2.於95年
    7月12日，被告王保安、辛○○、許金美及甲○○同至高雄
    國軍左營總醫院門診，經基於幫助詐欺取財及偽造文書之醫
    生即被告丁○○診斷開立偽造「患者王保安左手腕關節僵直
    ，機能永久喪失」不實之乙種診斷證明書後交付予被告許金
    美轉交予被告辛○○，被告辛○○再將之轉交予被告甲○○
    。嗣被告王保安於95年7月4日及95年7月13日，先後持以行
    使上揭偽造之診斷證明書、醫院病歷摘要報告等資料，分別
    向蘇黎世保險公司、南山保險公司申請支付意外殘廢保險金
    150萬元、1603,000元，幸蘇黎世保險公司、南山保險公司
    審核查覺有異而拒付，詐欺取財始未得逞。因認被告丁○○
    於此部分另涉犯刑法第339條第1項之幫助詐欺取財罪嫌。
二、按犯罪事實應依證據認定之，無證據不得認定其犯罪事實；
    不能證明被告犯罪者，應諭知無罪之判決，刑事訴訟法第
    154條第2項、第301條第1項分別定有明文。次按認定不利於
    被告之事實，須依積極證據，苟積極證據不足為不利於被告
    事實之認定，即應為有利於被告之認定，更不必有何有利之
    證據，最高法院著有30年上字第816號判例可資參照。又按
    刑法第215條之從事業務者登載不實罪，非從事該項業務之
    人，除有與特定身分、關係者共犯情形，得依刑法第31條第
    1項規定處理外，即無成立該罪之餘地。至若他人明知為不
    實之事項，而使從事業務者，登載於其業務上作成之文書，
    因本條文無如同法第214條（使公務員登載不實罪）之相類
    規定，法律既無處罰明文，亦不能再擴張援引間接正犯之理
    論論處（最高法院著有86年度台上字第5125號裁判可資參照
    ）。
三、檢察官認被告己○○、乙○○成立上揭事實欄一(一)之犯行，
    無非係以上揭認定事實欄一(一)之證據為其論據。訊據被告己○○、乙○○堅決否認此部分之犯行，均辯稱：這件事情伊
    都不知道等語。經查，新安東京保險公司理賠後，因被告壬○○有向富邦保險公司投保個人責任保險，被告壬○○、戊○○、庚○○、己○○因而委託辛○○、甲○○代為向富邦
    保險公司申請理賠，並約定事成後給付保險金4成，甲○○
    乃委請知情而與富邦保險公司熟識之乙○○，向富邦保險公
    司申請理賠等情，業據辛○○、甲○○於原審審理時結證明
    確（見原審卷2第223、225頁、卷3第22頁），足認被告己○○、乙○○於事實欄一(二)始參與犯行，且觀諸卷內全部卷證
    ，並無證據證明被告己○○、乙○○有參與事實欄一(一)之此
    部分犯行，或與事實欄一之被告或共犯有犯意聯絡，尚難認
    其等有檢察官所指之上揭犯行。
四、檢察官認被告丁○○有與辛○○、甲○○、許金美、王保安
    成立上揭犯行，無非係以前開認定事實欄二之證據等為其論
    據。訊據被告丁○○固供承有開立診斷證明書，惟被告丁○○堅決否認此部分之犯行，辯稱：當時伊有參考黃炳燁的診
    斷證明書，自己實際對王保安診斷，他左手腕有骨折，沒有
    辦法活動，當時他的狀況是和伊診斷證明書上面所載的相符
    等語。經查：
  (一)王保安並無「左手腕關節僵直，機能永久喪失」之症狀一節
    ，業經本院採證認定詳如前述，足見黃炳燁及被告丁○○於
    王保安診斷證明書之記載，與王保安之症狀確有不符之處。
    又王保安於95年7月12日至高雄國軍左營總醫院後，先至被
    告丁○○門診，而後再至骨科醫師喻興甯門診看診時，喻興
    甯以受傷未滿1年，不願為王保安開立診斷證明書一節，並
    經辛○○、王保安於原審審理時結證屬實（見原審卷3第30-
    32、119頁），足認被告丁○○係在喻興甯替王保安診斷後
    ，始開立診斷證明書。
  (二)辛○○、甲○○、王保安就事實欄二詐欺取財未遂之犯行於
    原審審理時均已坦承不諱，惟觀諸辛○○、甲○○於偵查時
    之證詞，及辛○○、甲○○、王保安於原審審理時之證述，
    均未結證黃炳燁及被告丁○○明知王保安並無「左手腕關節
    僵直，機能永久喪失」之症狀，仍於診斷證明書為不實登載
    。參以辛○○、甲○○、許金美及王保安自偵查迄原審審理
    終結時，均未供稱有轉交金錢予黃炳燁、丁○○之計畫，則
    黃炳燁、被告丁○○是否與辛○○、甲○○、許金美、王保
    安有業務登載不實之犯意聯絡及行為分擔，尚非無疑。
  (三)於95年7月12日，王保安至高雄國軍左營總醫院骨科醫師喻
    興甯門診，主訴左腕疼痛，經X光檢查診斷為左遠端尺骨陳
    舊性骨折併遠端橈、尺骨關節半脫位。當時理學檢查所見、
    左腕關節有壓痛及活動受限情形，但無關節僵直情形，且受
    傷迄今未滿1年，故無法判定機能是否永久喪失一節，有高
    雄國軍左營總醫院95年9月13日醫和字第0950002231號函附
    病歷1份附卷可參（見95年度偵字第6024號卷第512-514頁）
    ，且其經醫師喻興甯診斷認左腕陳舊性骨折併癒合不良一節
    ，有高雄國軍左營總醫院95年8月4日喻興甯病歷摘要報告1
    份（見95年度偵字第6024號卷第598頁），足見王保安於95
    年7月12日就診時，經喻興甯醫師診斷雖無「左手腕關節僵
    直」之症狀，但左腕關節受傷確實未完全痊癒，且係因受傷
    迄今未滿1年，故未判定機能是否永久喪失，而非於斯時已
    認定其並無機能永久喪失之情，自難以此推認黃炳燁、被告
    丁○○明知被告王保安並無「機能永久喪失」之症狀，仍登
    載於診斷證明書。
  (四)王保安經檢察官囑託行政院國軍退除役官兵輔導委員會嘉義
    榮民醫院鑑定結果，認被告王保安左腕背屈60度、掌屈45度
    （正常背屈75度、掌屈75度），肌力4分（正常5分），有反
    射，左腕活動受限，但手握力可再進步，需復健治療，其受
    傷至今未達1年，目前左腕為部分僵直，但有進步之可能一
    節，有該院病歷摘要報告1份附卷可憑（見95年度偵字第662
    9號卷第360頁），益見王保安之左腕確有部分僵直之情形。
    參以證人即該院醫師賴大維於偵查時結證稱：須1年才能判
    定是否關節僵直等語（見95年度偵字第6629號卷第441頁）
    ，是其亦係因王保安受傷迄今未滿1年，故未判定機能是否
    永久喪失，而非於斯時已認定其並無機能永久喪失之情，尚
    難以此推論黃炳燁、被告丁○○明知王保安並無「機能永久
    喪失」之症狀，仍登載於診斷證明書。
  (五)又按醫院門診以X光、理學檢查、觸診、神經反射等各項檢
    查無法排除病人做假情形，尤其病人若同時有關節外傷或明
    顯關節病變，有可能手腕僵直之情況時。至於完全正常人包
    括正常腕關節X光檢查，則不容易矇騙有經驗的骨科醫師一
    節，此有中華民國骨科醫學會97年1月27日（97）骨醫哲字
    第161號函1份附卷可憑（見本院卷4第52頁）。查黃炳燁於
    王保安就診時，有為王保安施以X光、核磁共振及理學檢查
    等，被告丁○○於王保安就診時，有為王保安施以X光、理
    學檢查一節，並經王保安於原審審理時結證明確（見原審卷
    3第129-130頁），可知黃炳燁、丁○○確實有為王保安進行
    診察，始開立診斷證明書，並非未經任何檢查即開立上揭診
    斷證明書。是以王保安之左腕確有部分僵直之情形，與正常
    人有異，已詳如前述，且依常理判斷，王保安係為詐領保險
    金，則其就診時對於黃炳燁、被告丁○○詢問病情時，當無
    據實陳述之可能，於醫師施以理學檢查時，亦會故意為不實
    之反應，則黃炳燁雖係骨科醫師，揆諸前揭函文，確有可能
    因此受矇騙誤判王保安有「左手腕關節僵直，機能永久喪失
    」之症狀，因而在不知情之情況下，在診斷證明書為不實之
    登載。此外，黃炳燁此部分之犯行，業經檢察官以罪嫌不足
    ，為不起訴處分確定，有臺灣嘉義地方法院檢察署96年度偵
    字第6842號不起訴處分書在卷可參（見原審卷4第201-205頁
    ），亦認黃炳燁並無業務登載不實之犯行。
  (六)又按依醫師法規定，凡具醫師資格者，均得執行各項醫療業
    務。又醫療業務在性質上本為一體，無法嚴格分科，專科醫
    師制度，僅係醫師之一種專長認定，依現行法律，並無限制
    開立給病患診斷證明書的醫師之資格。爰此，腦神經外科醫
    師開立與骨科相關之診斷證明書，依前開規定，應無不可一
    節，有行政院衛生署97年1月11日衛署醫字第0970200889號
    函1份附卷可考（見原審卷4第10頁），是被告丁○○雖係腦
    神經科醫師，但仍可為骨科病患看診，並開立診斷證明書。
    又喻興甯醫師係因王保安受傷未滿1年，故未判定機能是否
    永久喪失，而不願開立診斷證明書，已詳如前述，自難以被
    告丁○○嗣後仍為王保安開立診斷證明書，而推論其明知被
    告王保安並無「左手腕關節僵直，機能永久喪失」之症狀，
    仍將此不實之事項登載於診斷證明書。此外，王保安就診時
    ，確有提供華濟醫院上揭診斷證明書予被告丁○○參考一節
    ，已據辛○○、丁○○於原審審理時結證綦詳（見原審卷3
    第31、175頁），是被告丁○○並非有經驗之骨科醫師，又
    參考華濟醫院之上揭診斷證明書，確有可能因此誤判王保安
    有「左手腕關節僵直，機能永久喪失」之症狀，因而在不知
    情之情況下，在診斷證明書為不實之登載，尚難認被告丁○○有何業務登載不實之犯行，且其既非明知不實而於診斷證
    明書登載，則其自無幫助辛○○、甲○○、許金美、王保安
    詐欺取財之犯意甚明。
  (七)是檢察官提出之證據，僅能認定黃炳燁、被告丁○○之診斷
    證明書登載不實，而無法證明被告丁○○明知王保安並無「
    左手腕關節僵直，機能永久喪失」之症狀仍於診斷證明書為
    不實登載。
五、此外，復查無其他積極證據足資證明被告己○○、乙○○、
    丁○○於確有檢察官所指之上揭犯行，是就此部分應認其等
    罪嫌尚有不足。惟公訴意旨既認此部分與上開起訴經本院判
    刑之有罪部分，具有連續犯、牽連犯之關係，屬於裁判上之
    一罪，故就此部分，爰均不另為無罪之諭知，併此敘明。
據上論結，應依刑事訴訟法第368條、第369條第1項前段、第364
條、第299條第1項前段，刑法第2條第1項前段、第28條（修正前
）、第31條第1項（修正前）、第56條（修正前）、第30條第1項
前段、第339條第1項、第3項、第216條、第215條、第55條後段
（修正前）、第30條第2項，刑法施行法第1條之1第1項、第2項
前段，罰金罰鍰提高標準條例第2條（刪除前），中華民國96年
罪犯減刑條例第2條第1項第3款、第7條，判決如主文。
本案經檢察官李傳來到庭執行職務。
中    華    民    國    97    年    7     月    30    日
                  刑事第五庭    審判長法  官  楊明章
                                      法  官  戴勝利
                                      法  官  顏基典
以上正本證明與原本無異。
不得上訴。
                                      書記官  呂嘉文
中    華    民    國    97    年    7     月    31    日
【附錄】本判決論罪科刑法條：
附錄本案論罪科刑法條全文：
刑法第339條：
意圖為自己或第三人不法之所有，以詐術使人將本人或第三人之
物交付者，處5年以下有期徒刑、拘役或科或併科1千元以下罰金
。
以前項方法得財產上不法之利益或使第三人得之者，亦同。
前二項之未遂犯罰之。
刑法第216條：
行使第210條至第215條之文書者，依偽造、變造文書或登載不實
事項或使登載不實事項之規定處斷。
刑法第215條：
從事業務之人，明知為不實之事項，而登載於其業務上作成之文
書，足以生損害於公眾或他人者，處3年以下有期徒刑、拘役或5
百元以下罰金。


司法院資訊處製作；財團法人民間司法改革基金會備份。
